【裁判字號】    95,訴,4124
【裁判日期】    951218
【裁判案由】    毒品危害防制條例
【裁判全文】
臺灣高雄地方法院刑事判決              95年度訴字第4124號
公  訴  人  臺灣高雄地方法院檢察署檢察官
被      告  乙○○
上列被告因毒品危害防制條例案件，經檢察官提起公訴（95年度
毒字第3582號），嗣因被告就被訴事實為有罪之陳述，本院並聽
取當事人之意見後，改依簡式審判程序進行，判決如下：
    主  文
乙○○連續施用第一級毒品，累犯，處有期徒刑拾月；又連續施
用第二級毒品，累犯，處有期徒刑陸月。應執行有期徒刑壹年貳
月。
    事  實
一、乙○○前於民國91年間，因施用毒品案件，經臺灣臺中地方
    法院以91年度毒聲字第2231號裁定送觀察勒戒，因有繼續施
    用毒品傾向，再經臺灣臺中地方法院以91年度毒聲字第2510
    號裁定強制戒治，於92年9 月12日強制戒治期滿執行完畢，
    翌日出戒治所，並經檢察官提起公訴，經臺灣臺中地方法院
    以91年度訴字第2216號判處應執行有期徒刑11月確定，於93
    年7 月22日縮短刑期假釋出監，於93年7 月25日縮刑期滿執
    行完畢。詎乙○○仍未戒除毒癮，竟基於施用第一級毒品海
    洛因之概括犯意，於上開強制戒治期滿釋放後之5 年內，自
    95年3 月10日中午12時許起迄至同年3 月13日下午3 時20分
    許（起訴書誤載為95年3 月14日下午1 時20分）回溯24小時
    內之某時止，在其位於高雄縣林園鄉○○村○○路87號居所
    ，以將海洛因摻入香菸內再點燃吸用之方式，連續施用第一
    級毒品海洛因多次；復另基於施用第二級毒品甲基安非他命
    之概括犯意，於上開強制戒治期滿釋放後之5 年內，自95年
    3 月10日中午12時許起迄至同年3 月13日下午3 時20分許（
    起訴書誤載為95年3 月14日下午1 時20分）回溯24小時內之
    某時止，以將甲基安非他命置於玻璃球內加以燒烤而吸取其
    煙霧之方式，連續施用第二級毒品甲基安非他命多次。嗣於
    95 年3月13日下午3 時20分許（起訴書誤載為1 時20分），
    因高雄市政府警察局刑警大隊持搜索票至高雄縣林園鄉○○
    村○○路66巷37之1 號搜索，扣得林慶安（所涉違反毒品危
    害防制條例案件，本院95年度訴字第2564號審理中）所有疑
    似第一級毒品海洛因16包（大夾鏈袋12包、小夾鏈帶4 包）
    、疑似第二級毒品甲基安非他命3 包、吸管分裝杓2 支、鏟
    子5 支、分裝用夾鏈帶2 包、吸食器1 組、滴管5 支及摻入
    海洛因所用之葡萄糖1 罐，經警將同在現場之乙○○帶往轄
    區派出所，採集其尿液送驗後呈嗎啡及甲基安非他命陽性反
    應，而悉上情。
二、案經高雄市政府警察局移送臺灣高雄地方法院檢察署檢察官
    偵查起訴。
    理  由
壹、程序方面：
    按本件被告乙○○所犯係死刑、無期徒刑、最輕本刑為3 年
    以上有期徒刑以外之罪，其於準備程序就前揭被訴事實為有
    罪之陳述，經受命法官告知簡式審判程序之旨，並聽取其與
    公訴人之意見後，本院認無不得或不宜改依簡式審判程序進
    行之處，爰依刑事訴訟法第273 條之1 第1 項、第284 條之
    1 ，裁定本件由受命法官獨任進行簡式審判程序，合先敘明
    。
貳、實體方面：
一、訊據被告對於上揭犯罪事實坦承不諱，本院復審酌：
  (一)查被告前於民國91年間，因施用毒品案件，經臺灣臺中地方
    法院以91年度毒聲字第2231號裁定送觀察勒戒，因有繼續施
    用毒品傾向，再經臺灣臺中地方法院以91年度毒聲字第2510
    號裁定強制戒治，於92年9 月12日強制戒治期滿執行完畢，
    翌日出戒治所，並經檢察官提起公訴，經臺灣臺中地方法院
    以91年度訴字第2216號判處應執行有期徒刑11月確定之事實
    ，有本院被告院內索引卡紀錄表、臺灣高等法院被告前案紀
    錄表、臺灣高雄地方法院檢察署刑案資料查註紀錄表各1 份
    在卷可按。是被告於涉本案之前，業曾犯施用毒品，並經強
    制戒治期滿釋放且經起訴判刑確定甚明。
  (二)次查，經警將被告於上開時地遭查獲時所採集之尿液送驗結
    果，係呈嗎啡及甲基安非他命陽性反應，此有高雄市立凱旋
    醫院95年3 月27日編號A00000000 號濫用藥物尿液檢驗報告
    、高雄市政府警察局刑警大隊偵五隊15分隊嫌疑人尿液對照
    表各1 紙在卷可稽。
  (三)準此而論，被告之尿液經檢驗結果，既係呈嗎啡及甲基安非
    他命陽性反應，顯見被告應有在前揭犯罪時間施用第一級毒
    品海洛因及第二級毒品甲基安非他命之行為甚明。
二、查海洛因及甲基安非他命分屬毒品危害防制條例第2 條第2
    項第1 款所規定之第一級毒品及同條項第2 款所規定之第二
    級毒品，核被告所為，係犯毒品危害防制條例第10條第1 項
    施用第一級毒品罪及同條例第2 項施用第二級毒品罪。被告
    持有第一、二級毒品，復分別進而施用，其持有毒品之低度
    行為，應分別為施用第一、二級毒品之高度行為所吸收，均
    不另論罪。又被告上揭行為後，嗣於94年1 月7 日修正公布
    之刑法，自95年7 月1 日施行，修正後之刑法刪除第56條關
    於連續犯之規定，則被告先後所犯各施用第一、二級毒品罪
    應依數罪併罰之規定分論併罰，依刑法第2 條第1 項比較新
    舊法之規定，適用修正後應依數罪併罰之規定並非較有利於
    被告，爰依刑法第2 條第1 項前段之規定，應適用行為時之
    法律，即適用修正前刑法第56條連續犯之規定。其先後多次
    施用第一級毒品海洛因、第二級毒品甲基安非他命，時間緊
    接，犯罪構成要件相同，顯係基於概括犯意為之，依修正前
    刑法第56條之規定，應各論以一罪，並均加重其刑。被告所
    犯上開二罪，罪名各別，行為互異，應分論併罰。另查被告
    有前揭事實欄所列之犯罪前科紀錄，有臺灣高等法院被告前
    案紀錄表、臺灣高雄地方法院檢察署刑案資料查註紀錄表在
    卷可按，其受有期徒刑執行完畢，5 年以內再故意犯本件有
    期徒刑以上之施用第一、二級毒品罪，不論依修正前之刑法
    第47條，或修正後之刑法第47條第1 項之規定，均構成累犯
    ，對被告而言並無有利或不利之情形，自不生新舊法比較之
    問題，就被告所犯上開二罪均應論以累犯，均依修正前刑法
    第47條規定加重其刑，並均遞加重之。
三、本院審酌被告施用毒品，足以戕害其身心，滋生其他犯罪，
    惡化治安，嚴重損及公益，且被告前曾犯施用毒品，業經強
    制戒治期滿釋放，竟於短期內再為本件施用毒品犯行，顯見
    其不思悔改，自制力亦顯不佳；惟另考量被告於犯後即能坦
    承犯行，而其施用毒品行為於本質上係屬自我戕害行為，反
    社會性之程度應屬較低等一切情狀，分別量處如主文所示之
    刑，並定其應執行之刑，以資懲儆。而刑法第51條業於民國
    94年1 月7 日修正公布，並於95年7 月1 日施行，修正前刑
    法第51條規定：「數罪併罰，分別宣告其罪之刑，依左列各
    款定其應執行者：」其中第5 款規定：「宣告多數有期徒刑
    者，於各刑中之最長期以上，各刑合併之刑期以下，定其刑
    期。但不得逾二十年。」，修正後刑法第51條第5 款則規定
    ：「宣告多數有期徒刑者，於各刑中之最長期以上，各刑合
    併之刑期以下，定其刑期。但不得逾三十年」，經比較結果
    ，修正後刑法並非較有利於行為人，依刑法第2 條第1 項前
    段之規定，仍應依修正前刑法第51條第5 款，定其應執行之
    刑。至於上開時地所查扣之疑似第一級毒品海洛因16包（大
    夾鏈袋12包、小夾鏈帶4 包）、疑似第二級毒品甲基安非他
    命3 包、吸管分裝杓2 支、鏟子5 支、分裝用夾鏈帶2 包、
    吸食器1 組、滴管5 支及摻入海洛因所用之葡萄糖1 罐，業
    據另案被告林慶安（所涉違反毒品危害防制條例案件，本院
    95年度訴字第2564號審理中）供承係其所有之物（見警卷第
    16頁），則上開扣案物品既與被告乙○○所犯施用第一、二
    級毒品罪無關，而檢察官於本案中復未聲請宣告沒收，故本
    院不予處理，附此敘明。另被告行為後，刑法第11條之規定
    ，固亦有修正，但僅係將原條文之內容：「本法總則於其他
    法令有刑罰之規定者，亦適用之。但其他法令有特別規定者
    ，不在此限」，予以修正增加為「本法總則於其他法律有刑
    罰或保安處分之規定者，亦適用之。但其他法律有特別規定
    者，不在此限」而已，是依修正後刑法第2 條第1 項前段之
    規定，仍適用行為時原修正前刑法第11條前段規定，併此敘
    明。
據上論斷，應依刑事訴訟法第273條之1第1項、第284條之1、第
299 條第1 項前段，毒品危害防制條例第10條第1 項、第2 項，
刑法第2 條第1 項、修正前刑法（下同）第11條、第56條、第47
條、第51條第5款，判決如主文。
本案經檢察官甲○○到庭執行職務。
中    華    民    國    95    年    12    月  18    日
                  刑事第三庭    法  官  郭瓊徽
以上正本證明與原本無異。
如不服本判決，應於收受送達後10日內向本院提出上訴書狀。
中    華    民    國    95    年    12    月    18    日
                                書記官  陳瓊芳
附錄
毒品危害防制條例第十條第一項
    施用第一級毒品者，處六月以上五年以下有期徒刑。
毒品危害防制條例第十條第二項
    施用第二級毒品者，處三年以下有期徒刑。


司法院資訊處製作；財團法人民間司法改革基金會備份。
